臺灣高等法院高雄分院刑事判決　　　　　　　　　　九十年度上易字第一八六六號
　　上　訴　人
　　即　被　告　丙○○
右上訴人因誹謗案件，不服臺灣高雄地方法院九十年度易字第七四三號中華民國九十
年八月三十日第一審判決（起訴案號：台灣高雄地方法院檢察署八十九年度偵字第八
三九三號、八十九年度偵字第一四一一六號，移送原審併案審理案號：九十年度偵字
第三九二八號），提起上訴，本院判決如左：
    主  文
原判決關於誹謗乙○○部分撤銷。
丙○○連續意圖散布於眾，散布文字指摘足以毀損他人名譽之事，處拘役伍拾日，如
易科罰金，以參佰元折算壹日，緩刑貳年。
     事  實
一、丙○○為高雄市○○○路亞太花園廣場大樓第九屆管理委員會副主任委員，乙○
    ○則曾任該大樓管理委員會第八屆管理委員會總幹事，二人因大樓管理委員會之
    管理事務問題屢生糾紛，丙○○竟基於意圖散布於眾之概括犯意，先於民國八十
    九年一月二十日，在亞太花園廣場大樓電梯間張貼甲告載明：「本大廈聘任總幹
    事陳金德先生因合約期滿，服務至本月二十日止，經開會議決不再續聘，本管委
    會原聘代理總幹事，至本屆期滿，該員又遭前總幹事乙○○派員恐嚇，揚言本社
    區是他的地盤不准他接任此職，本管委會考慮社區安全為要，該職下屆委員會再
    議」等文字，足以毀損乙○○之名譽；又連續於八十九年四月五日晚上八時許，
    於亞太花園廣場大樓管理委員會辦甲室內，藉由該管理委員會第九屆、第十屆交
    接會議之場合，又散布以第九屆委員會總檢討為標題之文件，其第二點載明「乙
    ○○於弊端遭發現後對其揭發弊端之委員、住戶出言恐嚇、脅迫、並派其兒子出
    面站崗威脅」等文字，足以毀損乙○○之名譽。
二、案經乙○○訴請台灣高雄地方法院檢察署檢察官偵查起訴暨移送原審併案審理。
      理  由
一、訊據被告丙○○固不否認有在亞太花園廣場大樓電梯間張貼甲告載明「．．．原
    聘代理總幹事，至本屆期滿，該員又遭前總幹事乙○○派員恐嚇，揚言本社區所
    是他的地盤不准他接任此職．．．」等語，並有書寫以第九屆委員會總檢討為標
    題之文件並於第二點載有「．．．乙○○於弊端遭發現後對其揭發弊端之委員、
    住戶出言恐嚇、脅迫、並派其兒子出面站崗威脅．．．」等文字，惟矢口否認有
    何誹謗之犯行，辯稱：甲告裡講得都是事實，當時主委已經離職，伊身為副主委
    ，基於保護社區安全，必須告訴住戶這些事情，以防止以前的弊端再度發生，這
    是出於保護社區的善意，也是處理甲共事務負責的態度，乙○○確有恐嚇行為，
    他離開時有揚言誰讓他沒有工作，誰查他的帳，就要找誰算帳等語。
二、經查，上開事實業據告訴人乙○○於偵查、原審及本院審理中指述甚詳，並有上
    開「甲告」及「第九屆委會會總檢討」等文件各一份在卷可稽，被告雖以前詞置
    辯，並稱：「乙○○恐嚇代理總幹事一事，係經由吳哲章告知，另陳盈方曾親眼
    見乙○○之子在被告住處對面巷道『站崗』約二小時，監視被告屋內動靜」云云
    ，然被告丙○○於原審審理中業已供稱：「（甲告內容提到遭到乙○○派人去恐
    嚇有何證據？）我們看監視器，看到一位年輕人頭低低的走進來靠近新總幹事，
    沒說什麼，也沒有做什麼。」（見原審九十年六月二十二日審判筆錄，原審卷第
    六三頁），被告丙○○所辯前後反覆，已難置信。況經本院先後多次傳喚證人吳
    哲章，均未能到庭，本院又多次囑託台灣台北地方法院訊問證人陳盈方，均因被
    告無法提出陳盈方確切之年籍資料而無著，被告復未能提出任何具體事證，證明
    其於「甲告」及「第九屆委會會總檢討」等文件中所記載之內容為真實，足認被
    告上開所辯乙○○確有恐嚇行為與事實不符。被告丙○○在甲眾得共見共聞之大
    樓電梯間上書寫及張貼足以毀損告訴人乙○○名譽之「甲告」，並在亞太花園廣
    場大樓管理委員會辦甲室內辦理第九屆、第十屆管理委員交接會議之甲眾場合，
    將告訴人有恐嚇行為之文字傳播於不特定人或特定之多數人，其有散布於眾之意
    圖甚明。本件事證明確，被告犯行足堪認定。至於證人即被告丙○○之母黃罔琴
    於本院調查時雖到庭證稱：告訴人乙○○曾在警衛室Ｂ哨那邊對伊說過大樓管理
    委員會如果不僱用他，第一個要找伊兒子丙○○等語（見本院九十一年一月二十
    八日訊問筆錄），惟上開情節縱然屬實，亦與本案事實無涉，自不足為被告丙○
    ○有利之論據。
三、按刑法第三百十條誹謗罪之成立，固以行為人具有散布於眾之意圖，並有指摘或
    傳述之行為，始足當之，然此所稱之散布於眾，並不以傳播於不特定之多數人為
    限，若係傳播於不特定人或特定之多數人，均屬散布於眾之行為，是核被告丙○
    ○所為，係犯刑法第三百十條第二項之加重誹謗罪。其先後二次行為，時間緊接
    ，所犯罪名相同，顯係出於概括之犯意為之，為連續犯，爰依刑法第五十六條之
    規定以一罪論，並依法加重其刑。甲訴人雖未就被告丙○○於八十九年四月五日
    晚上散佈誹謗告訴人乙○○之文件提起甲訴，惟此部分與已起訴部分具有連續犯
    之裁判上一罪關係，本院自得一併審酌。
四、原審認被告丙○○罪證明確，予以論罪科刑，固非無見。惟(1)、被告丙○○並未
    與他人共同為誹謗告訴人乙○○之行為，原判決於事實欄中記載「竟基於意圖散
    布於眾之犯意聯絡」，且就檢察官移送併案審理部分（詳如後述），未於理由內
    敘明退回檢察官另行處理，而記載不另為不受理之諭知，顯有未洽；(2)、按科刑
    時應審酌一切情狀，尤應注意所生之危險或損害、犯罪時所受之刺激、犯人之生
    活狀況、品行、智識程度、與被害人平日之關係、犯罪後之態度，為科刑輕重之
    標準，刑法第五十七條規定甚明，而被告已否與告訴人達成和解、賠償損害，係
    屬被告犯罪後之態度，自應加以注意審酌；本件被告丙○○已於告訴人請求損害
    賠償之民事案件開庭時，與告訴人達成和解，經告訴人表示願意不予追究一節，
    有本院九十一年十一月四日訊問筆錄暨臺灣高雄地方法院民事庭和解筆錄影本一
    紙在卷可稽，原審就此未及審酌，亦有未洽。被告上訴意旨，未指摘及此，其否
    認犯罪，指摘原判決不當，雖無理由，惟原判決既有可議，自應由本院予以撤銷
    改判。爰審酌被告之行為對告訴人造成之影響，惟其事後業已與告訴人達成和解
    ，告訴人已表示不再追究，及其犯罪之動機、目的、手段、犯後態度等一切情狀
    ，量處如主文第二項所示之刑，並諭知易科罰金之折算標準。又被被告丙○○行
    為後，刑法第四十一條第一項易科罰金之規定業於九十年一月十日修正甲布，同
    年月十二日生效，惟易科罰金係關於執行之事項，與罪刑之輕重問題無涉，自應
    適用新法即即修正後之刑法第四十一條第一項前段之規定（參照最高法院二十四
    年度總會決議(二)、二十九年上字第五二五號判例），併予敘明。末查，被告丙○
    ○前未曾受有有期徒刑以上刑之宣告，有台灣高等法院被告全國前案紀錄表在卷
    可參，因一時失慮，致罹刑典，經此刑之宣告後，當知所警惕而無再犯之虞，且
    業已與告訴人達成和解，告訴人已表示願意不予追究，本院因認暫不執行其刑為
    適當，併予宣告緩刑二年，以勵來茲。
五、至於甲訴人移送原審併案審理部分，告訴人高洪達於偵查中認被告丙○○於八十
    八年八月有於佈告欄張貼就妨害其名譽及誹謗之文件（見九十年度偵字第三九二
    八號偵查卷第七頁反面），因認被告涉有妨害名譽等罪嫌。惟依刑法第三百十四
    條之妨害名譽及信用罪章，須告訴乃論，又按告訴乃論之罪，其告訴應自得為告
    訴之人知悉犯人之時起，於六個月內為之，刑事訴訟法第二百三十七條第一項定
    有明文，然告訴人高洪達遲至於九十年二月十三日，始向台灣高雄地方法院檢察
    署提出告訴，有偵查卷首頁收案戳章可憑，已逾上述告訴期間，不能為有罪之認
    定，難認與起訴部分有裁判上一罪之關係，本院無從併案審判，應退回檢察官另
    行處理，併此敘明。
據上論斷，應依刑事訴訟法第三百六十九條第一項前段、第三百六十四條、第二百九
十九條第一項前段，刑法第五十六條、第三百十條第二項、第四十一條第一項前段、
第七十四條第一款，罰金罰緩提高標準條例第一項前段、第二項，判決如主文。
本案經檢察官彭南雄到庭執行職務。
中      華      民      國    九十一    年     十一     月    二十九    日
                              臺灣高等法院高雄分院刑事第三庭
                                  審判長法官  周賢銳
                                        法官  莊崑山
                                        法官  陳中和
右正本證明與原本無異。
不得上訴。
                                  法院書記官  梁美姿
中      華      民      國    九十一    年     十二     月      二      日
附錄本判決論罪科刑法條：
刑法第三百一十條
意圖散布於眾，而指摘或傳述足以毀損他人名譽之事者，為誹謗罪，處一年以下有
期徒刑、拘役或五百元以下罰金。
散布文字、圖畫犯前項之罪者，處二年以下有期徒刑、拘役或一千元以下罰金。
對於所誹謗之事，能證明其為真實者，不罰。但涉於私德而與甲共利益無關者，不
在此限。
